【裁判字號】    92,上易,473
【裁判日期】    920422
【裁判案由】    誣告
【裁判全文】
臺灣高等法院刑事判決                            九十二年度上易字第四七三號
    上  訴  人
    即  被  告  乙○○
    選任辯護人  陳益軒律師
右上訴人因誣告案件，不服臺灣臺北地方法院九十一年度易字第一五０八號，中華民
國九十二年一月二十日第一審判決（起訴案號：臺灣臺北地方法院檢察署九十年度偵
字第二五三三八號），提起上訴，本院判決如左：
    主  文
上訴駁回。
    事  實
一、乙○○明知其所簽發之付款人為臺北國際商業銀行雙園分行，票載日期為民國八
    十九年九月二十六日，號碼ＱＥ0000000號，帳號0000000000
    —九００號，面額為新台幣（下同）三萬六千元之支票一紙，為其於八十九年九
    月十日左右交付甲○○作為給付買賣未稅洋煙貨款之用，並非遺失，僅因貨物有
    瑕疵，於要求甲○○退貨不成情況下，不願支付該筆票款，竟於八十九年九月二
    十一日向臺北國際商業銀行雙園分行（以下簡稱台北國際商銀）申請掛失止付，
    同時填具致警察局之遺失票據申報書，請求偵辦侵占遺失物罪嫌及追查上開支票
    去處，未指定犯人而向該管公務員誣告他人犯罪。後因甲○○將上開支票交付予
    郭永慶周轉，經郭永慶提示上開支票後始知上情。
二、案經高雄市政府警察局鼓山分局報請臺灣板橋地方法院檢察署呈請台灣高等法院
    檢察署令轉台灣台北地方法院檢察署檢察官偵查起訴。
    理  由
一、訊據被告乙○○固坦承簽發上開支票並於右揭時地以該支票遺失為由向台北國際
    商銀申請掛失之事實，惟矢口否認有何誣告之犯行，辯稱：上開支票係伊於九月
    十二日簽發，開票後就將票夾在計算機內，打算於九月二十日交付給陳冠甫用來
    支付九月十一日向陳冠甫購買香煙之貨款，惟九月十五日、十六日時發現計算機
    連同該支票均遺失，伊找尋幾日未獲，才在九月二十一日向銀行報遺失，伊根本
    未向甲○○購買物品，也未將該票交付予甲○○，甲○○既然無法提出出貨之證
    據，其所述即不可採，至於支票為何會轉到甲○○手中，伊並不清楚云云，惟查
    ：
（一）被告於八十九年九月二十一日向台北國際商銀申請掛失止付上開支票，同時填
      具致警察局之遺失票據申報書，請求偵辦侵占遺失物罪嫌及追查上開支票去處
      等情，有ＱＥ0000000號支票影本、台北市票據交換所退票理由單、掛
      失止付票據提示人資料查報表、票據掛失止付通知書、遺失票據申請書各一紙
      附卷可參。
（二）而上開支票係被告交付予甲○○作為買賣未稅洋煙貨款之用，甲○○再交付予
      郭永慶調借現金等情，業經被害人甲○○及證人郭永慶指證綦詳，被害人甲○
      ○指稱：乙○○是伊客戶，雙方交易除了含稅香煙外，也包括走私未稅洋煙，
      系爭支票係購買未稅洋煙，因該批貨物有瑕疵，所以才以比較便宜價格出售，
      當初言明貨售出概不退貨，乙○○於要求退貨不成才將該貨款支票止付等語（
      見九十年偵字第一八八０一號警訊筆錄、本院九十二年三月十九日訊問筆錄）
      。另證人郭永慶亦證稱：其不認識被告，該支票係其友人甲○○交付作為週轉
      現金用，其將支票存入富邦銀行代收卻遭退票等語（見九十年度偵字第一八八
      Ｏ一號卷第十一頁）。
（三）被告雖辯稱未將上開票據交給甲○○云云，惟查以，被告對於與甲○○間之往
      來關係，先於警訊中供稱：其曾於八十八年間與甲○○做過生意，最後一次見
      面是八十九年七月聽說甲○○欠別人債務後就不再往來了（見九十年度偵字第
      一八八Ｏ一號卷第十一頁），復於偵查中供稱：「（問：與甲○○有無生意往
      來？）有，做飲料、檳榔等生意，但我有二、三年沒見到他了」、「（問：甲
      ○○於警訊中說你們有貨物往來有何意見？）不可能，他信用不好，我不可能
      再跟他做生意」、「（問：八十九年九月前後有無開票給甲○○？）八十九年
      二月以後就沒有跟他交易了」（見九十年度偵字第二五三三八號卷第六頁背面
      、第十九頁背面），經被害人甲○○提出被告八十九年八月二十六日簽發、票
      號ＱＥ0000000號支票證明被告在八十九年八月、九月間與其仍有往來
      ，並經證人林玉華證稱：其公司曾在八十九年八月十八日間收過甲○○所交付
      、由林青宏所簽發之ＱＥ0000000號支票作為給付貨款用等語後（見九
      十年度偵字第二五三三八號卷第三十頁背面），被告亦供稱：「（問：為何有
      一張支票透過甲○○交給林玉華公司？）不可能，也許是我給其他的同行再拿
      給甲○○的」（見九十年度偵字第二五三三八號卷第四十五頁背面），然證人
      甲○○供稱其所收的票據多會在票據背面寫上「宗」或「明」字以示負責，經
      原審調閱被告於台北國際商業銀行八十九年七月至九月間所有支票往來轉帳傳
      票，八十九年七月至九月間被告所簽發之支票中，確有多筆是由甲○○背書轉
      讓之票據，且在八十九年九月十日被告猶交付一紙面額三萬四千五百元之支票
      與甲○○（見原審卷附台北國際商業銀行雙園分行九十一年十二月三日函覆之
      支票傳票正反面影本），被告始於原審九十一年十二月二十六日庭訊時自承自
      被害人甲○○出獄後，雙方又開始做生意至八十九年八月底止，顯見被告一再
      迴避雙方生意往來時間係至八十九年八月底，所辯未交付支票予甲○○應屬卸
      責之詞。
（四）被告雖另辯稱：其於八十九年九月十一日向新星公司訂貨，價金三萬六千元，
      九月十二日就簽發上開支票，打算新星公司負責人陳冠甫於九月二十日向其收
      貨款時交付，並提出客戶出貨單為證，惟證人陳冠甫於原審到庭證稱：其與被
      告有十年的往來，被告確實曾於八十九年九月十一日向其訂三萬六千元的貨，
      習慣上被告都是以現金或支票來給付貨款，如果用票據付款發票日可能會開當
      天或幾天以後，但無論以現金或支票，依公司規定都要取貨時就給付不能欠款
      ，所以都是當天跟被告收貨款等語（見原審九十二年一月十七日審理筆錄），
      是依訂貨單所示，被告向陳冠甫取貨時間為八十九年九月十一日，應於當日即
      將票據交付予陳冠甫，然而被告卻陳稱系爭三萬六千元的票是九月十二日簽發
      後，打算於九月二十日交予陳冠甫給付上開貨款云云，依前開證人所證，其所
      辯顯不足採，故上開與新星公司買賣事實，並無法作為被告有利之證據。
（五）雖然被害人甲○○無法提出與被告間之訂貨單據，以證明其持有系爭支票乃出
      於買賣價金之合法權源，然在完成交易後訂貨單據即無用途，並非任何人均有
      將所有訂貨單保存之習慣，甲○○證稱交貨取款後即將訂貨單丟棄等語與常情
      並不相違；況且本件買賣標的又屬違法私煙，甲○○更不可能將出貨資料保存
      ，或讓交易過程讓他人參與之理，復參酌甲○○於歷次訊問時對於被告交付票
      據之原因所述並無不同，且證人林玉華之證詞及支票傳票顯示甲○○與被告間
      於八十九年二月至九月間確實有多筆交易，與甲○○證述情節相符，倘若甲○
      ○係非法取得被告支票，何以依慣例仍在上開票據背面簽上「明」字後再轉讓
      予他人，自暴其犯行？況且如被告之系爭票據確實在不詳處所遺失，何以會出
      現在其往來客戶之甲○○手中，此情豈非過於巧合？而被告另抗辯該紙支票如
      屬貨款，何以甲○○多年來未向伊催討？按以甲○○持有該紙支票既係因出售
      私煙所得之貨款，交易來源已屬不當，於雙方爭執貨品瑕疵下，甲○○未積極
      向被告催討價款，亦無違常之處。綜上所述，被害人甲○○所述取得支票過程
      應屬可採，被告有將上開支票交付予甲○○作為給付貨款之用，卻因退貨不成
      下，謊報票據遺失，拒絕付款，涉及誣告犯情實堪認定。
二、核被告所為，係犯刑法第一百七十一條第一項之未指定犯人誣告罪。原審因認被
    告罪證明確，並適用刑法一百七十一條第一項、第四十一條第一項前段、罰金罰
    鍰提高標準條例第一條前段、第二條之規定（贅引刑法第二條第一項前段）。並
    審酌其犯罪動機、目的、手段、所生危害及犯後態度拒不坦承等一切情狀，量處
    有期徒刑三月，並諭知易科罰金之折算標準（贅論述刑法第四十一條之新舊法比
    較），以示懲儆。其認事用法，尚無不合，量刑尚稱妥適，上訴人即被告上訴意
    旨仍執前詞，指摘原判決不當，核無理由，上訴應予駁回。
據上論斷，應依刑事訴訟法第三百六十八條，判決如主文。
本案經檢察官費玲玲到庭執行職務。
中      華      民      國    九十二    年      四      月    二十二    日
                              臺灣高等法院刑事第十六庭
                                  審判長法  官  許  增  男
                                        法  官  陳  孟  瑩
                                        法  官  周  煙  平
右正本證明與原本無異。
不得上訴。
                                        書記官  蕭  麗  珍
中      華      民      國    九十二    年      四      月    二十三    日
附錄：本案論罪科刑法條全文
中華民國刑法第一百七十一條第一項
未指定犯人，而向該管公務員誣告犯罪者，處一年以下有期徒刑、拘役或
三百元以下罰金。


司法院資訊處製作；財團法人民間司法改革基金會備份。
